臺灣臺北地方法院交通事件裁定　　　　 96年度交聲字第559號
原處分機關　臺北市交通事件裁決所
異　議　人
即受處分人　甲○○
上列受處分人即異議人因違反道路交通管理處罰條例案件，對於
臺北市交通事件裁決所於民國96年5月9日所為之處分（原處分案
號：北市裁四字第裁22-AEU293017號），聲明異議，本院裁定如
下：
    主  文
原處分關於罰鍰新臺幣肆萬伍仟元部分撤銷。
其餘異議駁回。
    理  由
一、按汽車駕駛人，駕駛汽車經測試檢定酒精濃度超過規定標準
    者，處一萬五千元以上六萬元以下罰鍰，並當場移置保管該
    汽車及吊扣其駕駛執照一年；因而肇事致人受傷者，並吊扣
    其駕駛執照二年；致人重傷或死亡者，吊銷其駕駛執照，並
    不得再考領，道路交通管理處罰條例第三十五條第一項第一
    款定有明文。次按汽車駕駛人飲用酒類或其他類似物後其吐
    氣所含酒精濃度超過每公升０點二五毫克或血液中酒精濃度
    超過百分之０點０五以上者，不得駕車，此經道路交通管理
    處罰條例第九十二條第一項所授權訂定之道路交通安全規則
    第一百十四條第二款所明定。再依行政罰法第二十六條規定
    ：「一行為同時觸犯刑事法律及違反行政法上義務規定者，
    依刑事法律處罰之。但其行為應處以其他種類行政罰或得沒
    入之物而未經法院宣告沒收者，亦得裁處之。前項行為如經
    不起訴處分或為無罪、免訴、不受理、不付審理之裁判確定
    者，得依違反行政法上義務規定裁處之。」，此即所謂一事
    不二罰原則。又被告所犯為死刑、無期徒刑或最輕本刑三年
    以上有期徒刑以外之罪，檢察官參酌刑法第五十七條所列事
    項及公共利益之維護，認以緩起訴為適當者，得定一年以上
    三年以下之緩起訴期間為緩起訴處分，其期間自緩起訴處分
    確定之日起算。被告於緩起訴期間內，有下列情形之一者，
    檢察官得依職權或依告訴人之聲請撤銷原處分，繼續偵查或
    起訴：(一)於期間內故意更犯有期徒刑以上刑之罪，經檢察
    官提起公訴者。(二)緩起訴前，因故意犯他罪，而在緩起訴
    期間內受有期徒刑以上刑之宣告者。(三)違背第二百五十三
    條之二第一項各款之應遵守或履行事項者。刑事訴訟法第二
    百五十三條之一第一項、第二百五十三條之三第一項分別定
    有明文。準此，被告經檢察官為「緩起訴」處分者，於「緩
    起訴」之猶豫期間內，其最終是否提起公訴，猶懸而未定，
    意即「緩起訴」處分於猶豫期間內尚未具有實質之確定力，
    檢察官於期間內，可對被告繼續觀察，此時若被告顯無反省
    警惕之情或根本欠缺反省警惕之能力，檢察官得依職權或依
    告訴人之聲請，將被告「緩起訴」處分撤銷。而行政罰法第
    二十六條所訂一事不二罰原則，以應受行政罰之行為如經不
    起訴處分或為無罪、免訴、不受理、不付審理之裁判「確定
    」者，始得依違反行政法上義務規定裁處之，並未明文包括
    「緩起訴處分」在內，雖「緩起訴處分」確定時被告可免於
    刑事訴追，與受「不起訴處分」之效果相同，行政罰法第二
    十六條第二項解釋上亦應包括「緩起訴處分」在內，但依據
    該規定之立法意旨，亦必須待「緩起訴處分」實質確定時，
    被告才終局地確定免於受刑事訴追，原處分機關始得為行政
    裁罰；亦即在緩起訴期間內（即猶豫期間期滿前），該緩起
    訴處分若經撤銷，被告尚有受刑事訴追、處罰之可能，此時
    原處分機關若依法為行政裁決，無異將使受處分人有同時遭
    受行政處罰及刑事訴追之危險，顯與行政罰法第二十六條規
    定之立法意旨相違背。
二、原處分意旨略以：受處分人甲○○於民國九十五年六月二十
    六日二十二時九分許，駕駛車牌號碼ART-102號重機車，行
    經臺北市○○路○段時，因酒精濃度超過規定標準（呼氣中
    所含酒精濃度值為0.58mg/l），違反道路交通管理處罰條例
    第三十五條第一項第一款之規定，為臺北市政府警察局文山
    第一分局木新派出所員警依上開規定掣單舉發。嗣經原處分
    機關於九十六年五月九日以北市裁四字第裁22-AEU293017號
    裁決書，以酒精濃度超過規定標準（0.55mg/l以上），裁處
    異議人罰鍰新臺幣（下同）四萬五千元，吊扣駕駛執照一年
    。
三、異議意旨略以：異議人於九十五年六月二十六日駕駛車牌號
    碼ART-102 號重機車，行經臺北市○○路○段時，因酒精濃
    度超過規定標準為警製單舉發，並經原處分機關裁處罰鍰四
    萬五千元。然異議人前揭違規事實已於九十五年七月二十七
    日經臺灣臺北地方法院檢察署檢察官以九十五年度偵字第一
    四三一三號為緩起訴處分，異議人並已依該緩起訴處分內容
    提供四十小時之義務勞務，實不應再繳納罰鍰，爰聲明異議
    ，請求撤銷原處分等語。
四、經查，異議人甲○○於九十五年六月二十六日二十二時九分
    許，駕駛車牌號碼ART-102號重機車，行經臺北市○○路○
    段時，為警測得其呼氣中酒精濃度值為0.58mg/l而超過規定
    標準等情，為異議人所不爭，並有臺北市政府警察局舉發違
    反道路交通管理事件通知單、臺北市交通事件裁決所違反道
    路交通管理事件裁決書各一紙附卷可稽，異議人前揭違規行
    為，首堪認定。次查，異議人因本件酒醉駕車事實同時涉犯
    刑法第一百八十五條之三公共危險罪，經臺灣臺北地方法院
    檢察署檢察官於九十五年七月二十七日以九十五年度偵字第
    一四三一三號為緩起訴處分，其期間為一年，受處分人並應
    向指定之公益團體、地方自治團體或社區提供四十小時之義
    務勞務（已履行），該案件經檢察官依職權送請臺灣高等法
    院檢署再議後，由臺灣高等法院檢署檢察長於九十五年八月
    八日以九十五年度上職議字第七四九三號處分書駁回再議確
    定，緩起訴起迄期間為自九十五年八月八日起至九十六年八
    月七日止等情，業據異議人提出上開緩起訴處分書一紙在卷
    可稽，並經本院調取上開偵查卷宗核閱無訛。是異議人一行
    為同時觸犯刑事法律及違反行政法上義務規定，原處分機關
    於前開緩起訴處分尚未實質確定前，即於九十六年五月九日
    逕依道路交通管理處罰條例第三十五條第一項第一款規定裁
    處異議人罰鍰四萬五千元，顯與行政罰法第二十六條第二項
    之規定意旨有違，難認允當，自應由本院將此部分之原處分
    撤銷，原處分機關應俟前揭緩起訴處分確定後，再為是否裁
    罰之決定，併此指明。至吊扣駕駛執照之處分，屬行政罰法
    所稱其他種類行政罰，依同法第二十六條但書規定，與刑事
    處罰尚不生一事不二罰之問題，自得併予裁處之，附此敘明
    。
據上論斷，應依道路交通案件處理辦法第十九條、第二十條前段
，裁定如主文。
中　　華　　民　　國　　96　　年　　6 　　月　　21　　日
　　　　　　　　　　　　　　　交通法庭法　官　鍾淑慧
以上正本證明與原本無異
如不服本裁定應於送達後5日內向本院提出抗告狀
      　　　　　　　　　　　　　      書記官　劉英芬
中　　華　　民　　國　　96　　年　　6　　月　　 22　　日
